臺灣高等法院民事裁定
111年度抗字第223號
抗  告  人  陳振池  
訴訟代理人  王聰明律師
上列抗告人因與林惠娟間請求所有權移轉登記事件，聲請退還裁
判費，對於中華民國111年1月17日臺灣桃園地方法院110年度重
訴字第215號裁定提起抗告，本院裁定如下：
    主  文
抗告駁回。
抗告費用由抗告人負擔。
    理  由
一、抗告人抗告意旨略以：民事訴訟法第83條第1項所稱「原告
    撤回其訴」，並未區分「明示撤回」或「視為撤回」，原裁
    定所引最高法院裁判見解不能作為通案適用，否則即屬逾越
    條文本身之規範，且基於憲法保障人民財產權之意旨，解釋
    法條不宜作對人民不利之解釋，是原裁定駁回抗告人退還裁
    判費之聲請，顯有違誤。爰提起抗告，求為廢棄原裁定等語
    。
二、按原告撤回其訴者，訴訟費用由原告負擔。其於第一審言詞
    辯論終結前撤回者，得於撤回後3個月內聲請退還該審級所
    繳裁判費3分之2，民事訴訟法第83條第1項定有明文。觀諸
    上開規定之立法理由，乃為鼓勵當事人撤回無益或不必要之
    訴訟，以減省法院之勞費，則此退還裁判費之規定，自僅於
    當事人明示撤回其訴時，始有其適用，若訴訟之終結並非當
    事人主動為之，而係依民事訴訟法第190條或第191條規定視
    為撤回其訴，即不符前開法律規定之情形。次按，當事人合
    意停止訴訟程序或視為合意停止訴訟程序後4個月不續行訴
    訟或連續遲誤言詞辯論期日，依法視為撤回其訴或上訴或為
    訴之變更視為撤回其訴或單純減縮應受判決聲明之情形，均
    不得聲請退還裁判費，辦理民事訴訟事件應行注意事項第13
    6條第4項亦有明定。
三、經查，抗告人與相對人間請求所有權移轉登記事件，前經兩
    造於原法院民國110年9月3日言詞辯論期日合意停止訴訟程
    序，嗣因兩造逾4個月未聲請續行訴訟，原法院乃於民國111
    年1月9日以桃院增民博110年度重訴字第215號函通知兩造，
    依民事訴訟法第190條規定視為抗告人撤回其訴，此有上開
    期日之言詞辯論筆錄及原法院民事庭通知函在卷可佐（見原
    審卷第107、108、123頁）。是以，抗告人既非主動撤回起
    訴，而係因合意停止訴訟程序後4個月內未續行訴訟，依法
    視為撤回其訴，揆諸前揭規定及說明，自不符民事訴訟法第
    83條第1項規定之情形，而不得聲請退還裁判費。抗告意旨
    稱民事訴訟法第83條第1項所指撤回起訴，不限於原告自行
    撤回，亦應包含視為撤回之情形云云，顯與該規定之立法意
    旨不符，且有違前述辦理民事訴訟事件應行注意事項之規定
    內容，自難認可採。是原裁定駁回抗告人退還裁判費之聲請
    ，於法並無違誤。抗告意旨仍執前詞指摘原裁定不當，聲明
    廢棄，為無理由，應予駁回。
四、據上論結，本件抗告為無理由，爰裁定如主文。　　
中　　華　　民　　國　　111 　年　　3 　　月　　31　　日
                  民事第二十庭
                        審判長法  官  周祖民
                              法  官  張永輝
                              法  官  馬傲霜
正本係照原本作成。
本裁定除以適用法規顯有錯誤為理由外，不得再抗告。如提起再
抗告，應於收受送達後10日內委任律師為代理人向本院提出再抗
告狀。並繳納再抗告費新臺幣１千元。
中　　華　　民　　國　　111 　年　　3 　　月　　31　　日

    　　　　　　　　　　　　　書記官　崔青菁